最高法院刑事判決　　　　　　一○○年度台上字第一五八七號
上　訴　人　台灣高等法院檢察署檢察官
被　　　告　劉志啟
上列上訴人因被告妨害性自主案件，不服台灣高等法院中華民國
九十八年十月二十日第二審更審判決（九十八年度上更(一)字第三
六○號，起訴案號：台灣新竹地方法院檢察署九十四年度偵字第
三一七號），提起上訴，本院判決如下：
    主  文
上訴駁回。
    理  由
裁判上一罪，其輕罪不得上訴於第三審法院，而重罪得提起上訴
時，依審判不可分之原則，其輕罪之上訴亦不受限制，第三審法
院對該輕罪部分固應併予審判，然此係指該重罪部分經提起合法
上訴時，始有其適用。苟如重罪部分之上訴為不合法，法院既應
從程序上駁回該重罪之上訴而無從為實體上判決，則不得上訴第
三審之輕罪部分，自亦無從適用審判不可分之原則，併為實體上
審判。因之檢察官或被告對此類裁判上一罪案件提起第三審上訴
時，必須其上訴書狀已就得上訴於第三審部分具體指摘原判決違
背法令為要件，如僅就不得上訴於第三審部分指摘原判決違法，
尚與第三審上訴之法定程式有違，即應就全部上訴從程序上判決
駁回，此綜觀刑事訴訟法第二百六十七條、第三百四十八條第二
項、第三百七十六條、第三百七十七條、第三百九十五條前段諸
規定自明。本件原判決係以公訴意旨略稱：被告劉志啟與代號00
000000（民國八十一年出生，真實姓名、年籍等均詳卷，下稱甲
女）之父親係舊識，其明知甲女係未滿十四歲之少女，見甲女年
幼可欺，竟心生歹念，基於與未滿十四歲之女子為性交之概括犯
意，於九十二年九月間之某日，以給甲女新台幣（下同）一百元
之零用錢，親近並鬆懈甲女心防，繼於九十二年九、十月間起（
起訴書誤載為九十四年九、十月間）至同年十二月間止之期間，
連續在○○縣○○國小（學校名稱詳卷）之學校操場溜滑梯角落
旁，及其位於○○縣○○鄉○○村○○鄰○○路一百八十三號住
處廚房內，以手伸進甲女褲子內，撫摸其下體，並以其手指插入
甲女陰道內之方式為性交行為得逞六次，甲女因年幼無知及被告
有給予一百元零用錢或購買零食，而任由被告對其為上開性交行
為得逞。嗣甲女之繼母即代號00000000Ａ（其真實姓名、年籍等
均詳卷，下稱乙女）自九十二年十月間，發現甲女有來源不明之
零用錢及零食，查覺有異，於九十三年三月十三日，被告與甲女
、乙女因選舉造勢活動而共乘遊覽車，當日下午，因被告以手碰
觸到坐在其前方之甲女手臂，甲女要求換座位，為乙女及同車之
劉○○發現，乙女、劉○○與被告因而發生爭執，事後經乙女詢
問甲女，始查悉上情。因認被告所為係涉犯刑法第二百二十二條
第一項第二款對十四歲以下女子強制性交罪嫌。經審理結果，認
為不能證明被告有上開犯行，因而撤銷第一審該部分科刑之判決
，改判諭知被告無罪。檢察官上訴意旨略以：檢察官起訴事實認
被告與甲女為鄰居關係，渠見甲女年幼可欺，竟心生歹念，基於
性交、猥褻之概括犯意，先於九十二年九月某日，給甲女一百元
之零用金，鬆懈其心防，而於九十二年九月某日，甲女放學後，
將其叫至學校操場溜滑梯角落旁，強行以手伸進甲女褲子內，以
手指插入其陰道為性交行為，並撫摸其下體猥褻得逞，事後恫赫
甲女不得聲張，否則要毆打其及其家人，致甲女心生畏懼，不敢
聲張等情（按被告另被訴犯加重強制猥褻罪部分，已經判決無罪
確定）。第一審判決就被告恐嚇甲女部分，與其性侵害部分究係
牽連關係？或另行起意恐嚇？或不構成犯罪，並未判決。本件經
最高法院就被告連續對於未滿十四歲之女子為性交部分發回，依
前所述，被告係於性侵害甲女後，要求其不得張揚，否則將施惡
害於其全家，則其恐嚇行為自與性侵害部分有牽連關係。原審就
此已經起訴部分，未為判決，且未作任何調查，應有已受請求事
項，未予判決及證據調查職責未盡之違法等語。然刑法第三百零
五條之恐嚇危害安全罪，係屬刑事訴訟法第三百七十六條第一款
所定不得上訴第三審之案件。而原判決就被告被訴涉犯刑法第二
百二十二條第一項第二款之加重強制性交部分，認其犯罪不能證
明，因而撤銷第一審該部分科刑之判決，改判為被告無罪諭知。
檢察官不服，以上開情由提起上訴，對原判決關於該得上訴第三
審，經為無罪判決之強制性交部分，究有如何違背法令情形，既
未依憑卷證為具體指摘，僅以原判決對該不得上訴第三審之恐嚇
部分，漏未調查、審判，而指其違背法令。依上開說明，其上訴
為不合法，應予駁回。
據上論結，應依刑事訴訟法第三百九十五條前段，判決如主文。
中    華    民    國  一○○  年    三    月  三十一  日
                      最高法院刑事第十庭
                          審判長法官  黃  一  鑫  
                                法官  張  春  福  
                                法官  林  勤  純  
                                法官  陳  國  文  
                                法官  宋  明  中  
本件正本證明與原本無異
                                      書  記  官  
中    華    民    國  一○○  年    四    月    七    日
                                                       s